【裁判字號】    98,抗,115
【裁判日期】    981026
【裁判案由】    本票裁定強制執行
【裁判全文】
臺灣臺南地方法院民事裁定               98年度抗字第115號
抗  告  人  甲○○
相  對  人  乙○○
上列抗告人因與相對人間本票裁定強制執行事件，對於中華民國
98年 9月15日本院98年度司票字第2321號民事裁定提起抗告，本
院裁定如下：
    主  文
抗告駁回。
抗告程序費用新台幣1,000元由抗告人負擔。
    理  由
一、按執票人向本票發票人行使追索權時，得聲請法院裁定後強
    制執行，票據法第 123條定有明文。又本票執票人依上開法
    條之規定，聲請法院裁定及抗告法院之裁定，僅依非訟案件
    程序，以審查強制執行許可與否，並無確定實體上法律關係
    存否之效力，如發票人就票據債務之存否有爭執時，應由發
    票人提起確認之訴，以資解決，最高法院 56年台抗字第714
    號、57年台抗字第76號分別著有判例。質言之，准許本票強
    制執行之裁定，屬非訟事件裁定，為裁定之法院僅就本票為
    形式上之審查，無從審酌屬於實體上法律關係之事由，並抗
    告法院就本票裁定強制執行事件，亦應僅就形式審查，不得
    審酌抗告人關於實體事項之抗辯事由。
二、本件抗告意旨略以：相對人乙○○所持之本票金額新台幣：
    壹拾萬元整，日期97年7月16日開出97年8月16日應無條件擔
    任兌付是無中生有之事實，聲請人甲○○從未與相對人認識
    ，且本票之筆跡亦非聲請人本人所寫。本票背書之蘇裕傑係
    97年6月間經朋友介紹認識，聲請人委任蘇裕傑代辦創業基
    金貸款，惟該人代辦未成，未將聲請人個人資料歸還，聲請
    人與蘇裕傑並無任何借貸關係。聲請人98年9月22日收受本
    件本票准許強制執行之民事裁定始知相對人乙○○此人。聲
    請人收受裁定後曾要蘇裕傑出面說明，其女兒告知蘇裕傑98
    年4月間已死亡，後其女兒蘇怡憶及兒子蘇幸仲於98年9月29
    日就該本票准予強制執行一事，簽署切結書及道歉函各一份
    ，表示本票上之簽名非聲請人之簽名，該本票為無效之本票
    。並聲明：請求廢棄原裁定、程序費用由相對人負擔等語。
三、經查：本件相對人主張伊執有抗告人為發票人之如原裁定附
    表所示本票1紙，並免除作成拒絕證書，詎屆期提示未獲付
    款，依票據法第123條聲請裁定許可強制執行等情，已據提
    出系爭本票一紙為證，而依本票之記載形式上觀察，其已具
    備本票有效要件，是抗告人上開所辯縱然屬實，亦屬實體法
    上之爭執，依前開說明，應由抗告人另行提起訴訟，以資解
    決，並非本件非訟程序所得審究，原裁定為許可強制執行之
    裁定，並無違誤，抗告人提起本件抗告，核無理由，應予駁
    回。
四、又按「非訟事件程序費用，除法律另有規定外，由聲請人負
    擔。檢察官為聲請人時，由國庫支付。前項費用之負擔有相
    對人者，準用民事訴訟法有關訴訟費用之規定」；「依法應
    由關係人負擔費用者，法院裁定命關係人負擔時，應一併確
    定其數額」，非訟事件法第 21條及同法第24條第1項分別定
    有明文。本件抗告業經駁回在案，依上開法條規定，本院應
    確定非訟事件費用額。茲因抗告人提起本件抗告，除繳納抗
    告費新台幣（下同） 1,000元，未有其餘非訟費用之支出。
    是以，本件抗告人應負擔之非訟費用額確定為1,000元。
五、據上論結，本件抗告為無理由，依非訟事件法第46條、第21
    條第2項、第24條第1項，民事訴訟法第 495條之1第1項、第
    449條第1項、第78條，裁定如主文。
中    華    民    國    98    年    10    月    26    日
                  民事第二庭    法  官  王國忠
以上正本證明與原本無異。
本裁定除以適用法規顯有錯誤為理由，並經本院許可外，不得再
抗告。如提起再抗告，應於收受後10日內委任律師為訴訟代理人
向本院提出再抗告狀，並繳納再抗告費新台幣1,000 元。
中    華    民    國    98    年    10    月    26    日
                                書記官  黃敏純


司法院資訊處製作；財團法人民間司法改革基金會備份。
